臺灣高等法院刑事判決　　　　　　　　　　　　　九十三年度上訴字第一一０五號
　　上　訴　人
　　即　被　告　乙○○
右上訴人因偽造文書等案件，不服臺灣臺北地方法院九十三年度訴字第九四號，中華
民國九十三年三月二十五日第一審判決（起訴案號：臺灣臺北地方法院檢察署九十二
年度偵字第四九六四號），提起上訴，本院判決如左：
    主  文
上訴駁回。
    事  實
一、乙○○與甲○○係朋友關係，因股票投資買賣，結識甲○○之友人周喻玲（原名
    周養玲），而甲○○亦因此結識乙○○之友人莊武松。乙○○與甲○○因股票投
    資等情事，發生爭執，竟基於意圖散布於眾之概括犯意，先於民國九十年十月間
    某日起至九十一年三月、四月間某日，在台北市○○○路晶華飯店ＶＩＰ室內等
    處或在電話對談中，多次向周養玲稱：「甲○○男的、女的都要，男女關係很亂
    ，跟很多人搞性關係，我都有錄影」及「甲○○騙我很多錢，有五、六百萬」等
    語，足以毀損甲○○名譽；復於九十一年一月間某日起至三月間某日，在台北市
    ○○○路群益證券股份有限公司（下稱群益證券）某ＶＩＰ室內等處，多次向莊
    武松稱「甲○○帶小姐回林森北路住處搞男女關係，我有錄影，可以放給你看」
    「甲○○是娼妓」等語，足以毀損甲○○之名譽。
二、又乙○○另基於行使偽造文書、意圖為自己不法之所有之詐欺取財（詐取通話晶
    片卡ＳＩＭ卡）及意圖為自己免付電信費用之不法利益，明知甲○○名下門號0
    000000000號之ＳＩＭ卡及手機於九十一年六月七日遺失，且經甲○○
    向中華電信股份有限公司（下稱中華電信公司）申報掛失停用，竟未經甲○○同
    意，於同年月十一日，至中華電信公司台灣北區電信分公司台北南區營運處，申
    請復話，並在「行動電話業務申請書」上之原用戶簽章欄及「同意書」上之立同
    意書人欄分別偽簽「甲○○」之署押各一枚，而偽造上開甲○○名義之文書，持
    向中華電信公司台灣北區電信分公司台北南區營運處不知情之承辦員行使，申辦
    自願復話，致該承辦員陷於錯誤核發0000000000號ＳＩＭ卡一張，使
    乙○○獲得免費撥打使用前揭門號之利益，而甲○○需支付乙○○使用門號之電
    信費用，從復話後之九十一年八月至九十一年十一月共積欠電信通話費新臺幣（
    下同）三萬四千六百九十元，影響中華電信公司對於客戶業務資料管理之正確性
    ，足以生損害於甲○○及中華電信公司。
三、另乙○○又基於恐嚇之概括犯意，於九十一年八、九月間，先後多次，撥打甲○
    ○所使用0000000000號行動電話，並以電話留言之方式，表示「．．
    ．我的痛我會加倍還給你。那筆錢我也會給你，你放心，當你的棺材本．．．」
    「．．．我甚至於會讓你．．．你知道生不如死．．．」「你不是喜歡吃農藥嗎
    ，我已經買好了，買了六瓶，等著你來喝。你什麼時侯要喝的時侯，打電話跟我
    講」「我會讓你律師幹不成，不信你試看看」「．．．我會讓你一命抵一命，你
  　給我試看看」「我會到你台中家裡，讓你爸爸，讓你哥哥，讓你大嫂，知道你是
    個同性戀」等加害生命、身體、名譽、財產之事，恐嚇甲○○，致甲○○心生畏
    懼而危害於安全。
四、案經甲○○訴請臺灣臺北地方法院檢察署檢察官偵查起訴。
    理  由
一、右開誹謗事實，告訴人甲○○係於九十一年七月間自證人周養玲處得知，除據告
    訴人供明外（見偵卷第一百零五頁反面），證人周養玲亦證述其告知告訴人有關
    被告誹謗告訴人情事應係在九十一年六月、七月間（見偵卷第一百十一頁），互
    核相符，據此本件告訴人之誹謗告訴並未逾告訴期間，合先敘明。
二、訊據上訴人即被告乙○○坦承右揭誹謗及恐嚇之事實但矢口否認偽造文書犯行，
    辯稱：當初伊去復話，是拿甲○○
    同意，絕未偽造文書云云。
三、經查：
　(一)、右揭誹謗及恐嚇事實，除據被告供承不諱外，並經告訴人指訴綦詳。而被告誹
      謗之事實，復據證人周養玲，莊武松證明無訛，恐嚇之事實，復有告訴人所提
      供錄自0000000000號行動電話語音行動電話錄音帶一捲及其譯文附
      卷可稽。而右開亂搞性關係，騙錢等語確對告訴人之人格造成污損，毀壞其名
      譽，依被告電話留言之內容（詳見事實欄），客觀上亦確已足以令人心生畏怖
      ，是告訴人稱因被告之上開留言，致心生畏懼，亦屬有據。
  (二)、右揭偽造文書事實，業據告訴人指訴綦詳，告訴人並稱：「（這只行動電話0
      000000000是你個人使用？）是，中間有一段時間借過被告。」、「
      （借他的時間在什麼時候？）申請後約二個月有借他，一直到九十一年五、六
      月份該手機遺失為止。」、「（手機遺失應該要止話，是何人去止話？）我。
      」、「（該申請書上申請事由是自動復話，是由你自己申請？）不是。」、「
      （上面簽章欄你的名義，是何人所簽？）被告。」、「（你怎麼知道？）後來
      九十一年七月多的時候，被告有去越南，被告的費用有暴增，我問他手機為什
      麼還有再用，他說是他去申請的，我問他未經我授權你如何辦理，他說他騙櫃
      台小姐是我的助理。」（見原審卷第三十七頁、第三十八頁），是依告訴人供
      述，其係因九十一年七月間被告前往越南電話費用暴增，經詢問被告始查得被
      告未經其同意將其止話之上該行動電話復話，而上開門號電話於翌月即九十一
      年八月應繳之行動電話費用暴增為三萬零九百三十元，此有原審依職權所調取
      之中華電信公司台灣北區電信分公司台北南區營運處九十三年三月四日北南營
      字第九三Ｃ０七００一五七號函及其附件可參，可見告訴人之指訴應非無稽。
      被告始終不能提出其經告訴人授權同意復話之證明，雖被告辯以告訴人有跟伊
      同往中華電信公司辦理復話，但因告訴人當時與伊已經破裂因此告訴人不願意
      寫申請書及同意書等語（見偵卷第三十七頁），惟若告訴人與被告當時已決裂
      ，告訴人是否會同意被告使用其名義申請復話，已屬可疑？且縱若被告所言告
      訴人與伊一同前往，衡情告訴人應係同意被告復話，則告訴人既與被告同赴現
      場，則又如何會吝於自行簽名？且徵諸事後，被告對於其使用所產生之電信費
      用均未繳納等情，堪認被告所辯告訴人與其同往中華電信以辦理電話復話乙節
      ，委無可取，此外，並有同意書、行動電話業務申請書等影本可資佐證。
四、綜上，被告所辯，無非事後卸責之詞，不足採信，本案事證明確，被告犯行洵堪
    認定，應依法論科。至被告於原審請求傳訊證人應鴻鈞以證明告訴人欲向其前妻
    拿取五十萬至八十萬元之代價，才願撤回告訴及調取被告住處社區錄影帶以證明
    告訴人曾前往被告住處談論錢之問題，查被告所提請求充其量僅能證明告訴人與
    被告間有金錢之糾紛，核與本案待證事實無關；另請求調取九十一年間被告與告
    訴人之行動電話通聯紀錄，以證明其間之對談內容，姑且不論行動電話通聯紀錄
    保存期限已過，縱使調得通聯紀錄亦無法證明對談內容，是被告此部分所求，亦
    無必要；另被告請求測謊一節，本院認事證已臻明確，無再施以測謊之必要，併
    此敘明。
五、按行動電話ＳＩＭ卡係行動電話用戶識別卡，係一片晶片，為有體物，是行動電
    話通話之鑰匙，基本上不能謂毫無財產上之價值，且電信公司對於用戶申請使用
    ＳＩＭ卡，設有條件，身分不符不會發給，是冒用他人名義申請ＳＩＭ卡，使中
    華電信公司陷於錯誤而交付，並供己冒用撥打使用，其主觀上不法所有之意圖與
    客觀上詐欺事實均該當於刑法第三百三十九條第一項詐欺取財之構成要件；又冒
    他人名義，向電信公司申請被冒用人名義之電話，使電信公司陷於錯誤，誤以為
    係被冒用名義人申請行動電話服務之意，使電信公司陷於錯誤，提供接撥之服務
    ，冒名者因此詐得不法之通話利益。核被告所為係犯刑法第二百十六條、第二百
    一十條、刑法第三百三十九條第一項之詐欺取財罪、刑法第三百三十九條第二項
    之詐欺得利罪（犯罪事實二）；另被告又犯刑法第三百十條第一項之誹謗罪（犯
    罪事實一）及同法第三百零五條恐嚇安全罪（犯罪事實三）。被告偽造署押為偽
    造私文書之部分行為，偽造私文書之低度行為又為行使之高度行為所吸收，均不
    另論罪。被告於同時間，為同一目的，在中華電信公司「行動電話業務申請書」
    及「同意書」上偽簽「甲○○」之署押各壹枚，為持續犯。被告多次誹謗及恐嚇
    ，均時間緊接、方法相同，且觸犯構成要件相同之罪名，顯係基於概括犯意而為
    ，均為連續犯，各以一罪論，並加重其刑。被告所犯行使偽造私文書、詐欺取財
    、詐欺得利等三罪間，有方法、結果之牽連關係，應從一情節較重之行使偽造私
    文書罪處斷。又被告所犯行使偽造私文書罪、誹謗罪及恐嚇罪，犯意各別、行為
    互殊，應分論併罰。至公訴人起訴法條雖未論及詐欺取財、詐欺得利之犯行，然
    詐欺得利部分業據蒞庭公訴檢察官當庭更正，依檢察一體之精神，自以起訴後蒞
    庭公訴檢察官所為之論告為準，另詐欺取財部分之事實既與公訴人起訴之犯罪事
    實具有裁判上一罪之關係，為起訴效力所及，本院自應併予審究。原審審酌被告
    犯罪動機、目的、所受刺激、手段、品行、智識程度、所生危害及犯後態度等一
    切情狀，依刑法第五十六條、第二百十六條、第二百十條、第三百三十九條第一
    項、第二項、第三百零五條、第三百十條第一項、第五十五條、第五十一條第五
    款、罰金罰鍰提高標準條例第一條前段，量處有期徒刑五月、八月、五月，並定
    其應執行之刑為一年四月，以資懲儆。及說明中華電信公司「行動電話業務申請
    書」及「同意書」上偽簽「甲○○」之署押各壹枚，均依刑法第二百十九條之規
    定沒收之。認事用法及量刑均無不合，被告上訴猶執陳詞否認偽造文書犯罪及請
    求從輕量刑云云，非有理由，應予駁回。
據上論斷，應依刑事訴訟法第三百六十八條，判決如主文。
本案經檢察官陳維練到庭執行職務。
中　　　華　　　民　　　國　　九十三　　年　　　六　　　月　　　十　　　日
                              臺灣高等法院刑事第一庭
                                  審判長法  官  李　相　助
                                        法  官  黃　聰　明
                                        法  官  楊　貴　雄
右正本證明與原本無異。
偽造文書部分如不服本判決，應於收受送達後十日內向本院提出上訴書狀，其未敘述
上訴之理由者並得於提起上訴後十日內向本院補提理由書（均須按他造當事人之人數
附繕本），餘不得上訴。
                                        書記官  林　淑　貞
中　　　華　　　民　　　國　　九十三　　年　　　六　　　月　　 十一 　　日
附錄：本案論罪科刑法條全文
刑法第二百十條
偽造、變造私文書，足以生損害於公眾或他人者，處五年以下有期徒刑。
刑法第二百十六條
行使第二百十條至第二百十五條之文書者，依偽造、變造文書或登載不實事項或使登
載不實事項之規定處斷。
刑法第三百零五條
以加害生命、身體、自由、名譽、財產之事，恐嚇他人致生危害於安全者，處二年以
下有期徒刑、拘役或三百元以下罰金。
刑法第三百十條第一項
意圖散布於眾，而指摘或傳述足以毀損他人名譽之事者，為誹謗罪，處一年以下有期
徒刑、拘役或五百元以下罰金。
刑法第三百三十九條
意圖為自己或第三人不法之所有，以詐術使人將本人或第三人之物交付者，處五年以
下有期徒刑、拘役或科或併科一千元以下罰金。
以前項方法得財產上不法之利益或使第三人得之者，亦同。
前二項之未遂犯罰之。
